【裁判字號】    98,訴,644
【裁判日期】    980331
【裁判案由】    毒品危害防制條例
【裁判全文】
臺灣板橋地方法院刑事判決               98年度訴字第644號
公  訴  人  臺灣板橋地方法院檢察署檢察官
被      告  甲○○
                    （現寄押在臺灣臺北監獄臺北分監）
上列被告因違反毒品危害防制條例案件，經檢察官提起公訴（98
年度毒偵字第354 號），因被告於本院準備程序中就被訴事實為
有罪之陳述，本院告知被告簡式審判程序之旨，並聽取當事人之
意見後，合議庭裁定改由受命法官獨任依簡式審判程序進行，判
決如下：
    主  文
甲○○施用第一級毒品，累犯，處有期徒刑壹年；扣案之注射針
筒貳支沒收之。又施用第二級毒品，累犯，處有期徒刑陸月；扣
案之第二級毒品甲基安非他命壹包（驗餘淨重零點零陸陸柒公克
，含殘留甲基安非他命難以剝離之包裝袋壹個）、甲基安非他命
殘渣袋貳個均沒收銷燬之，吸食器壹組、玻璃球貳個均沒收之。
應執行有期徒刑壹年肆月；扣案之第二級毒品甲基安非他命壹包
（驗餘淨重零點零陸陸柒公克，含殘留甲基安非他命難以剝離之
包裝袋壹個）、甲基安非他命殘渣袋貳個均沒收銷燬之，注射針
筒貳支、吸食器壹組、玻璃球貳個均沒收之。
    事  實
一、甲○○曾於民國88年間因施用毒品案件，經本院以88年度毒
    聲字第944 號裁定送觀察、勒戒後，認無繼續施用毒品傾向
    ，而於88年3 月6 日執行完畢釋放出所，並由臺灣板橋地方
    法院檢察署檢察官以88年度偵字第4264號為不起訴處分確定
    。又於同年6 月間再因施用毒品案件，經本院以88年度毒聲
    字第3973號裁定送觀察、勒戒，認有繼續施用毒品之傾向，
    嗣經本院又以88年度毒聲字第4412號裁定令入戒治處所施以
    強制戒治，嗣經裁定停止戒治所餘期間付保護管束，於89年
    7 月20日保護管束期滿未經撤銷，強制戒治視為執行完畢，
    其該次施用毒品犯行，並經本院判處有期徒刑4 月確定，於
    90年4 月9 日執行完畢。復於90年間因施用毒品案件，經本
    院以90年度聲字第3632號裁定令入戒治處所施以強制戒治，
    嗣經裁定停止戒治所餘期間付保護管束，於91年8 月29日保
    護管束期滿未經撤銷，強制戒治視為執行完畢，其該次施用
    第二級毒品及施用第一級毒品犯行，並經本院分別判處有期
    徒刑7 月、8 月確定，並經本院裁定定應執行刑有期徒刑1
    年2 月確定，於92年9 月20日縮刑期滿執行完畢。再於94年
    間因施用毒品及竊盜案件，分別經本院判處有期徒刑1 年、
    6 月確定，並經本院裁定定應執行刑有期徒刑1 年5 月確定
    ，於96年4 月2 日執行期滿。又於94年、95年間，再因施用
    毒品案件及竊盜案件，分別經本院判處有期徒刑1 年及5月
    確定，並接續前案於96年4 月3 日起執行，嗣遇中華民國96
    年罪犯減刑條例施行，經本院裁定減刑各為有期徒刑6 月、
    2 月又15日，及定應執行刑為有期徒刑7 月又15日確定，嗣
    於96年9 月26日縮刑期滿執行完畢。
二、甲○○歷經前述觀察、勒戒、強制戒治及判刑，猶不知悔改
    ，明知海洛因及甲基安非他命係毒品危害防制條例第2 條第
    2 項第1 款、第2 款所明定之第一、二級毒品，不得持有及
    施用，竟仍基於施用第一級毒品海洛因之犯意，於97年12月
    30日上午某時，在臺北縣三峽鎮○○路134 巷3 號住處，以
    將海洛因摻水稀釋放入注射針筒後施打之方式，施用第一級
    毒品海洛因1 次，另基於施用第二級毒品甲基安非他命之犯
    意，於97年12月29日晚上7 時許，在上開住處，以將甲基安
    非他命置於玻璃吸食器內燒烤吸取其煙霧之方式，施用第二
    級毒品甲基安非他命1 次。嗣於97年12月30日晚上10時30分
    許，在臺北縣三峽鎮○○路134 巷3 號前，因行跡可疑為警
    查獲，並徵得其同意，陪同員警返回上開住處執行搜索，當
    場扣得甲基安非他命1 小包（驗餘淨重0.0667公克）、甲基
    安非他命殘渣袋2 個、吸食器1 組、注射針筒2 支、玻璃球
    2 個，經其同意採集尿液送驗，檢驗結果均呈嗎啡及甲基安
    非他命陽性反應，始知上情。
二、案經臺北縣政府警察局中和分局報告臺灣板橋地方法院檢察
    署檢察官偵查起訴。
    理  由
一、按本案被告甲○○所犯係死刑、無期徒刑、最輕本刑為3 年
    以上有期徒刑以外之罪，其於準備程序就前揭被訴事實為有
    罪之陳述，經受命法官告知簡式審判程序之旨，並聽取其與
    公訴人之意見後，本院認無不得或不宜改依簡式審判程序進
    行之處，爰依刑事訴訟法第273 條之1 第1 項、第284 條之
    1 之規定，裁定本件由受命法官獨任進行簡式審判程序，合
    先敘明。
二、上揭事實，業據被告於本院審理中坦承不諱，且其於97年12
    月31日所採驗之尿液，經送往臺灣檢驗科技股份有限公司以
    G C/MS方法（氣相層析/ 質譜儀法）檢驗，結果均確呈第一
    級毒品海洛因代謝後嗎啡及第二級毒品甲基安非他命之陽性
    反應，此有卷附該公司98年1 月21日報告編號UL/2009/1026
    2 號濫用藥物檢驗報告、臺北縣政府警察局中和分局毒品案
    犯罪嫌疑人姓名及代碼對照表、照片10張在卷可稽（見98年
    度毒偵字第354 號卷第18至25、50頁），並有甲基安非他命
    殘渣袋2 個、吸食器1 組、注射針筒2 支、玻璃球2 個扣案
    可資佐證，另扣案之不明晶體1 包（驗餘淨重0.0667公克）
    ，經送往交通部民用航空局航空醫務中心鑑定，檢出第二級
    毒品甲基安非他命成分，有該中心98年1 月23日出具之航藥
    鑑字第0980293 號鑑定書1 紙在卷可憑（見98年度毒偵字第
    354 號卷第51頁），足認被告自白與事實相符，洵堪採為論
    罪科刑之依據。
三、按毒品危害防制條例於92年7 月9 日修正公布，自93年1 月
    9 日施行，其中第20條、第23條將施用毒品之刑事處遇程序
    區分為「初犯」、「5 年內再犯」、「5 年後再犯」。依其
    立法理由之說明：「初犯」，經觀察、勒戒或強制戒治，應
    為不起訴處分或不付審理之裁定；經觀察、勒戒或強制戒治
    執行完畢釋放後，「5 年內再犯」者，因其再犯率甚高，原
    實施之觀察、勒戒及強制戒治既已無法收其實效，爰依法追
    訴或裁定交付審理。至於經觀察、勒戒或強制戒治執行完畢
    釋放，「5 年後再犯」者，前所實施之觀察、勒戒或強制戒
    治已足以遮斷其施用毒品之毒癮，為期自新及協助其斷除毒
    癮，仍用「初犯」規定，先經觀察、勒戒或強制戒治之程序
    。從而，依修正後之規定，祇於「初犯」及「5 年後再犯」
    2 種情形，有其追訴條件之限制，即須於初犯經觀察、勒戒
    或強制戒治釋放後，5 年內均無施用毒品之行為，始能認其
    前所實施之觀察、勒戒或強制戒治已足遮斷毒癮，而得於5
    年後再犯時，再予適用初犯之規定，重行觀察、勒戒等程序
    。倘5 年內已經再犯，被依法追訴處罰，縱其第3 次（或第
    3 次以上）施用毒品之時間在初犯釋放5 年以後，即與「5
    年後再犯」之情形有別，且因已於「5 年內再犯」，顯見其
    再犯率甚高，原實施觀察、勒戒或強制戒治，已無法收其實
    效，自無再經觀察、勒戒及強制戒治之必要，應由檢察官逕
    行起訴，始符新法修正之本旨（最高法院95年第7 次刑事庭
    會議決議參照）。被告既有如犯罪事實欄所示觀察、勒戒、
    強制戒治及論罪科刑之前科，此有臺灣高等法院被告前案紀
    錄表1 份附卷可參，是被告本次再犯施用毒品犯行，依上揭
    說明，顯非5 年後再犯，即無再行觀察、勒戒或強制戒治之
    必要，揆諸前揭說明，仍應依法論科。
四、查海洛因及甲基安非他命分屬毒品危害防制條例第2 條第2
    項第1 款所規定之第一級毒品及同條項第2 款所規定之第二
    級毒品，核被告所為，係犯毒品危害防制條例第10條第1 項
    施用第一級毒品罪及同條第2 項施用第二級毒品罪。被告持
    有第一、二級毒品，復分別進而施用，其持有毒品之低度行
    為，應分別為施用第一、二級毒品之高度行為所吸收，均不
    另論罪。被告所犯上開施用第一級毒品罪及施用第二級毒品
    罪之間，犯意各別，罪名不同，應分論併罰之。又被告有事
    實欄所列前揭犯罪前科紀錄，有臺灣高等法院被告前案紀錄
    表可稽，其受有期徒刑之執行完畢，5 年以內故意再犯本件
    有期徒刑以上之罪，均為累犯，均應依刑法第47條第1 項之
    規定加重其刑。爰審酌被告前已因施用毒品案件經觀察、勒
    戒及強制戒治，且有多次施用毒品犯罪前科紀錄，並經判刑
    確定入監執行，業如上述，本應徹底戒除毒癮，不料其竟仍
    繼續施用毒品，顯見其並無戒除毒害之決心，本不宜寬貸，
    惟念其施用毒品乃自戕一己之身體健康，對於他人生命、身
    體、財產等法益，尚無重大明顯之實害，且於本院審理時坦
    承犯行，態度尚佳等一切情狀，分別量處如主文所示之刑，
    並定其應執行之刑，以資懲儆。
五、扣案之白色透明結晶1 包（驗餘淨重0.0667公克），經鑑定
    結果確含第二級毒品甲基安非他命成分，業如上述，又其外
    包裝袋與毒品粉末難以完全析離，均應依毒品危害防制條例
    第18條第1 項前段規定，沒收銷燬之；扣案之甲基安非他命
    殘渣袋2 個，因其外包裝袋與毒品粉末難以完全析離，併依
    上開規定宣告沒收銷燬之；扣案之注射針筒2 支、吸食器1
    組、玻璃球2 個，均為被告所有供其施用毒品所用之物，業
    據被告供承在卷（見本院卷第43頁反面），爰依刑法第38條
    第1 項第2 款之規定併予宣告沒收。
據上論斷，應依刑事訴訟法第273 條之1 第1 項、第299 條第1
項前段，毒品危害防制條例第10條第1 項、第2 項、第18條第1
項前段，刑法第11條前段、第47條第1 項、第51條第5 款、第38
條第1 項第2 款，判決如主文。
本案經檢察官鄭潔如到庭執行職務。
中    華    民    國    98    年     3    月    31    日
                  刑事第十五庭  法  官  錢衍蓁
如不服本判決，應於判決送達後10日內敘明上訴理由，向本院提
出上訴狀（應附繕本），上訴於臺灣高等法院。其未敘述上訴理
由者，應於上訴期間屆滿後20日內向本院補提理由書「切勿逕送
上級法院」。
                                書記官  劉靜慧
中    華    民    國    98    年    3     月    31    日
附錄本判決論罪法條全文：
毒品危害防制條例第10條
施用第一級毒品者，處6月以上5年以下有期徒刑。
施用第二級毒品者，處3年以下有期徒刑。


司法院資訊處製作；財團法人民間司法改革基金會備份。
